臺灣高等法院民事判決　　　　　　　　　 96年度上字第265號
上訴人即
被上訴人　　甲○○
訴訟代理人　巫宗翰律師
上訴人即
被上訴人　　乙○○
訴訟代理人　張金盛律師
被上訴人　　翊群交通股份有限公司
法定代理人　丙○○
上列當事人間侵權行為損害賠償事件，上訴人對於中華民國96年
2月6日臺灣板橋地方法院95年度訴字第1664號第一審判決各自提
起上訴，本院於96年8月21日言詞辯論終結，判決如下：
    主      文
原判決關於駁回上訴人甲○○後開第二項之訴部分，及該部分假
執行之聲請均廢棄。
被上訴人翊群交通股份有限公司應與乙○○連帶給付甲○○新臺
幣伍拾玖萬壹仟參佰壹拾伍元，及自民國九十五年六月二十六日
起至清償日止，按年息百分之五計算之利息部分負連帶給付之責
。
甲○○其餘上訴駁回。
乙○○上訴駁回。
第二審訴訟費用關於甲○○上訴部分，由甲○○負擔五分之三、
餘由翊群交通股份有限公司負擔；關於乙○○上訴部分，由乙○
○負擔。
    事實及理由
一、被上訴人翊群交通股份有限公司（下稱翊群公司）受合法通
    知，無正當理由未於言詞辯論期日到庭，核無民事訴訟法第
    386條所列各款事由，上訴人甲○○聲請對翊群公司部分一
    造辯論而為判決，核無不合，應予准許。
二、甲○○主張：上訴人乙○○為受僱於翊群公司之員工，受翊
    群公司之指揮監督，於民國93年12月1日上午7時45分許，駕
    駛車牌號碼9D-445號計程車，沿臺北縣三重市○○街377巷
    由北往南方向行駛，途經臺北縣三重市○○街與仁愛街377
    巷口欲左轉五華街時，本應注意行經無號誌交岔路口，由支
    道駛出車輛應注意幹道直行車之動態，應注意車前狀況，隨
    時採取必要之安全措施，依當時情形，又無不能注意之情事
    ，竟疏於注意車前狀況，適甲○○騎乘車號GPM-807號之普
    通重型機車，沿臺北縣三重市○○街由東往西方向行駛，乙
    ○○駕駛計程車右前方撞擊甲○○機車右側，致甲○○受有
    右髖部脫臼併嚴重骨折、右脛骨平臺嚴重粉碎性骨折併軟組
    織嚴重壞死等傷害，甲○○所受傷害與乙○○之侵權行為具
    有因果關係，乙○○所涉過失傷害之侵權行為，業經原法院
    以95年度交簡字第438號判決判處拘役40日確定，爰依侵權
    行為法則提起本訴，請求乙○○與翊群公司連帶賠償甲○○
    醫療費用新臺幣（下同）9萬7,003元、看護費用24萬8,000
    元、薪資損失63萬3,384元、減少勞動能力補償138萬4,236
    元及精神慰撫金50萬元共286萬2,623元。於原審聲明：乙○
    ○與翊群公司應連帶給付甲○○286萬2,623元，暨自起訴狀
    繕本送達翌日起至清償日止，按年息5%計算之利息。甲○○
    願供擔保，請准予宣告假執行。原審判決乙○○應給付甲○
    ○59萬1,315元，及自95年6月26日起至清償日止，按年息5%
    計算之利息。並為准免假執行之宣告，而駁回甲○○其餘之
    訴。甲○○就原審判決精神慰撫金、其過失責任比例、翊群
    公司應負連帶賠償責任部分不服提起上訴，於本院上訴聲明
    ：(一)原判決關於駁回甲○○後開第(二)、(三)項部分廢棄。(二)乙
    ○○應再給付甲○○70萬2,110元，暨自起訴狀繕本送達翌
    日起至清償日止，按年息5%計算之利息。(三)翊群公司應就乙
    ○○前項給付部分及原審判決命乙○○應給付甲○○59萬1,
    315元，及自95年6月26日起至清償日止，按年息5%計算之利
    息部分（合計129萬3,425元，及自95年6月26日起至清償日
    止，按年息5%計算之利息）與乙○○負連帶給付之責。答辯
    聲明：上訴駁回。
三、乙○○則以：乙○○雖從巷道左轉至五華街，當時有其他車
    輛示意願意讓乙○○先行通過，甲○○乘騎機車違規行駛於
    快車道，遇路口未減速、未剎車，違規跨越雙黃線進入對方
    車道致發生車禍，乃造成本件事故之惟一原因，乙○○並無
    過失。而乙○○亦為本件車禍之受害人，甲○○不能請求精
    神慰撫金等語，資為抗辯。於原審聲明：駁回甲○○之訴及
    假執行之聲請，如受不利之判決，願供擔保請准宣告免假執
    行。原審為甲○○部分勝訴，乙○○不服提起上訴，於本院
    上訴聲明：(一)原判決不利乙○○部分廢棄。(二)上開廢棄部分
    ，甲○○在第一審之訴及假執行之聲請均駁回。答辯聲明：
    上訴駁回。
    翊群公司則以：乙○○係於92年1月7日以自備計程車1部（
    車號9D-445）參與經營，在外營業一切盈虧均由乙○○自理
    ，乙○○並非受僱於翊群公司，況乙○○於事故發生並未載
    有乘客，並非營業中肇事，即非民法第188條規定之「執行
    職務」中不法侵害他人之權利，翊群公司對於選任受僱人及
    監督其職務之執行，已盡相當之注意或縱加以相當之注意而
    仍不免發生損害者，自不負賠償責任等語，資為抗辯。於原
    審聲明：甲○○之訴駁回。於本院聲明：上訴駁回。
四、經查，乙○○於93年12月1日上午7時45分許，駕駛車牌號碼
    9D-445號計程車，沿臺北縣三重市○○街377巷由北往南方
    向行駛，途經臺北縣三重市○○街與仁愛街377巷口欲左轉
    五華街時，乙○○駕駛計程車右前方撞擊甲○○機車右側，
    致甲○○受有右髖部脫臼併嚴重骨折、右脛骨平臺嚴重粉碎
    性骨折併軟組織嚴重壞死等傷害，乙○○所涉過失傷害之侵
    權行為，業經原法院判處拘役40日確定。而乙○○駕駛之上
    開計程車車輛異動資料記載所有權人為翊群公司。甲○○則
    已領得強制汽車責任保險金8萬795元。兩造對原審判決甲○
    ○得請求之醫療費用、看護費用、薪資損失、減少勞動補償
    之金額不爭執等情，為兩造所不爭執，並有原法院95年度交
    簡字第438號判決、存摺影本、財產所得調件明細表等附卷
    可稽（見原審卷第6、7、18、50頁），堪信為真。
五、甲○○主張乙○○駕駛上開計程車撞擊其乘騎機車，致其受
    傷，乙○○應負侵權行為損害賠償責任等語，乙○○則以前
    揭情詞置辯。則本件首應審究者為乙○○有無過失？是否應
    負侵權行為責任？經查：
  (一)按汽車行至無號誌或號誌故障而無交通警察指揮之交岔路口
    ，支線道車應暫停讓幹線道車先行，道路交通安全規則第10
    2條第1項第2款定有明文。
  (二)依乙○○於警詢時供稱：「（問：肇事前行進方向、車道及
    肇事經過情形？）我駕駛營小客9D-445號由仁愛街377巷左
    轉五華街，當時五華街的車多，我9D-445號已左轉過分向限
    制線，甲○○騎普重機GPM-807由五華街往自強路方向行駛
    ，跨越分向限制線而與我發生事故，GPM-807號便滑行撞到
    莊錦秀之TM3-367。」、「（問：發現危險時距離對方多遠
    ？採取何種反應措施？）未發現（因有汽車擋住）。（問：
    第一次撞擊之部位？車損情形？）我9D-445號之前保險桿受
    損。」等語（見臺灣板橋地方法院檢察署94年他字第4522號
    偵查卷《下稱偵查卷》第26頁），並參以監視錄影畫面翻拍
    照片所示（見偵查卷第34至35頁），可知事故當時五華街之
    車流量甚大，乙○○駕駛時，其前方視線既然遭其他車輛阻
    擋，其行駛於無號誌交岔路口時更應減速慢行，注意車前狀
    況，以隨時採取必要之安全措施，惟乙○○在撞上甲○○駕
    駛之機車時方才見到甲○○機車，且煞車不及而與甲○○擦
    撞，顯見乙○○並未注意車前狀況，亦未減速慢行，況縱如
    乙○○所辯稱其因有前方直行小轎車內之駕駛招手示意讓其
    先行等情，非即表示免除其上開注意義務，對其他行駛於幹
    線道之車輛而言，仍無礙於其為支線道車所應具有之注意程
    度。乙○○係從事駕駛業務之人，對此交通安全規則理應知
    悉。再者，依當時天候晴，日間自然光線，乾燥柏油路面平
    坦無缺陷、無障礙物、視距良好等情形亦有道路交通事故現
    場圖、道路交通事故調查報告表及現場照片附卷可稽〈見偵
    查卷第22至33頁〉，乙○○並無不能注意之情事，其竟疏於
    注意，未禮讓在幹道之甲○○所騎乘之機車先行而肇事，其
    有過失甚明。
  (三)本件車禍係乙○○駕駛上揭計程車行經無號誌交岔路口，支
    線道車未暫停讓幹線道車先行，甲○○乘騎前開機車跨越分
    向限制線超車而肇事。本件交通事故先經送臺灣省臺北縣區
    車輛行車事故鑑定委員會鑑定及臺灣省車輛行車事故覆議鑑
    定委員會覆議，皆同此認定，此有臺灣省臺北縣區車輛行車
    事故鑑定委員會94年5月11日北縣鑑字第94045711號鑑定意
    見書、臺灣省車輛行車事故覆議鑑定委員會95年3月1日府覆
    議字第0940100783號函附於該案卷可稽（見偵查卷第15至17
    、34頁）。而乙○○所涉過失傷害罪，業經原法院判處拘役
    40日確定，亦經本院調取原法院95年度交簡字第438號刑事
    案卷查核屬實。
  (四)綜上，乙○○駕駛車牌號碼9D-445號計程車，途經臺北縣三
    重市○○街377巷與五華街無號誌交岔路口欲左轉五華街時
    ，支線道車未暫停讓幹線道車先行，乙○○駕駛計程車右前
    方撞擊甲○○機車右側，致甲○○受有右髖部脫臼併嚴重骨
    折、右脛骨平臺嚴重粉碎性骨折併軟組織嚴重壞死等傷害，
    乙○○過失行為，致甲○○受有傷害，乙○○過失行為與甲
    ○○之傷害結果間有因果關係，乙○○應負侵權行為損害賠
    償責任。
六、甲○○主張乙○○駕駛掛有翊群公司之計程車營業而肇事，
    翊群公司應負僱用人連帶賠償責任等語，翊群公司則以前揭
    情詞置辯。則此應審究者為乙○○是否受僱於翊群公司？翊
    群公司應否負民法第188條僱用人連帶賠償責任？經查：
  (一)按受僱人因執行職務，不法侵害他人之權利者，由僱用人與
    行為人連帶負損害賠償責任。但選任受僱人及監督其職務之
    執行，已盡相當之注意或縱加以相當之注意而仍不免發生損
    害者，僱用人不負賠償責任。民法第188條第1項定有明文。
    又民法第188條第1項所稱之受僱人，係以事實上之僱用關係
    為標準（最高法院四十五年度臺上字第一五九九號判例參照
    ）。凡客觀上使用他人為服勞務者，均為僱用人，不以有僱
    用契約之存在為僱用人負責之條件。且所謂執行職務亦不以
    受指示執行之職務為限，倘在外觀上，受僱人之行為，依一
    般情形觀之，得認為係執行職務者，即屬相當。
  (二)依乙○○與翊群公司簽訂自備車輛參與經營契約書第1條約
    定乙○○提供日產廠牌型式SENTRAN16ES、出廠年份2003、
    排氣量1769、引擎號碼QG00000000車身一輛，登記翊群公司
    行號，使用翊群公司營業車額牌照（即行照一枚、號牌兩面
    ）營業。第4條於簽訂本契約日，乙○○交付翊群公司履約
    保證金1萬元。第9條翊群公司營業稅、營利事業所得稅及一
    切雜項支出，均由翊群公司負責繳納，惟辦理該車監理業務
    或協助處理行車事故，乙○○每個月應交付翊群公司行政管
    理費1,200元。有該契約書附卷可稽（見原審調卷第58頁）
    。查前揭計程車係乙○○提供，登記為翊群公司所有，並靠
    行於翊群公司營業，足認於客觀上乙○○係為翊群公司服勞
    務，且乙○○於前揭時、地駕車之行為，在外觀上係執行其
    職務。翊群公司雖抗辯乙○○在外營業一切盈虧均由乙○○
    自理，乙○○並非受僱於翊群公司，乙○○於事故發生並未
    載有乘客，並非營業中肇事云云。惟查：翊群公司與乙○○
    上揭約定係屬其契約內部問題，在客觀上足認翊群公司僱用
    乙○○為其服勞務，自不得以其契約約定對抗第三人，且乙
    ○○駕駛上揭計程車營業，即係營業載客，則不問車上有無
    載有客人，均屬執行駕駛職務，翊群公司抗辯，殊無可取。
  (三)翊群公司又抗辯其對於選任受僱人及監督其職務之執行，已
    盡相當之注意或縱加以相當之注意而仍不免發生損害者，自
    不負賠償責任云云。惟翊群公司並未舉證以實其說，其抗辯
    自無足採。
  (四)綜上，乙○○應負侵權行為損害賠償責任已如前述，翊群公
    司為其僱用人，且係乙○○因執行職務，不法侵害甲○○之
    權利，翊群公司應與乙○○負連帶損害賠償責任。
七、乙○○應負侵權行為損害賠償責任已如前述，就原審判決甲
    ○○請求1.醫療費用：9萬7,003元、2.看護費用：22萬2,00
    0元、3.薪資補償：54萬4,369元、4.減少勞動能力補償：11
    7萬6,995元等情，為雙方所不爭。惟就精神慰撫金部分甲○
    ○主張應以25萬元為適當等語，乙○○則以前揭情詞置辯，
    則此應審究者為甲○○請求精神慰撫金25萬元有無理由？經
    查：
  (一)按不法侵害他人之身體、健康者，被害人雖非財產上之損害
    ，亦得請求賠償相當之金額。民法第195條第1項前段定有明
    文。次按慰撫金之賠償其核給之標準固與財產上損害之計算
    不同，然非不可斟酌雙方身分資力與加害程度，及其他各種
    情形核定相當之數額。最高法院51年臺上字第223號判例可
    資參照。
  (二)本院斟酌甲○○因本件車禍受有右髖部脫臼併嚴重骨折、右
    脛骨平臺嚴重粉碎性骨折併軟組織嚴重壞死等傷害（見原審
    調卷第13頁），住院手術及受傷期間之身體與精神痛楚，受
    傷後減損勞動能力23.07%（見原審卷第19頁），其精神上所
    受痛苦；甲○○為高中畢業，名下有不動產，已婚，育有四
    名子女，分別就讀高中、國中、小學、擔任室內裝潢工，平
    均每月薪資5萬餘元。乙○○國小畢業，擔任雜工，薪資不
    定，已婚，名下無不動產，育有二名子女，分別已21歲、16
    歲（見原審卷第47頁）。翊群公司資本額為300萬元，經營
    計程車客運業務（見原審卷第33至34頁）等兩造之身分、地
    位、經濟能力，原審認甲○○主張乙○○、翊群公司應賠償
    精神慰撫金20萬元為適當，逾此部份，應予駁回，應屬適當
    。
八、甲○○主張其與乙○○之過失比例為6比4等語，乙○○則以
    前揭情詞置辯，則此審究者為甲○○之過失比例為何？經查
    ：
  (一)按汽車在劃有分向限制線之路段，不得駛入來車之車道內。
    道路交通安全規則第97條第1項第2款定有明文。
  (二)甲○○乘騎普通重型機車經由臺北縣三重市○○街往自強路
    方向行駛時，行經無號誌之交岔路口，跨越分向限制線超車
    ，其過失行為甚為明顯。本件送請臺灣省臺北縣區車輛行車
    事故鑑定委員會鑑定及臺灣省車輛行車事故覆議鑑定委員會
    覆議，均認定甲○○乘騎機車跨越分向限制線超車同為肇事
    原因，亦有臺灣省臺北縣區車輛行車事故鑑定委員會94年5
    月11日北縣鑑字第94045711號鑑定意見書、臺灣省車輛行車
    事故覆議鑑定委員會95年3月1日府覆議字第0940100783號函
    附於該案卷可稽（見偵查卷第15至17、34頁）。本院審酌甲
    ○○、乙○○於警詢時之陳述、兩車行車速率、撞擊位置、
    當時交通流量，依道路交通事故現場圖、道路交通事故調查
    報告表、交通事故談話紀錄表、交通事故現場照片、錄影帶
    翻拍照片（見偵查卷第5至10、22至38頁）所示綜合判斷後
    ，認甲○○就本件車禍之侵權行為應負擔70%過失責任。甲
    ○○主張應負擔60%過失比例，尚不可取。
九、甲○○因乙○○侵權行為致受有損害，其得請求乙○○與翊
    群公司連帶負損害賠償金額為何？
  (一)按損害之發生或擴大，被害人與有過失者，法院得減輕賠償
    金額或免除之，民法第217條定有明文。次按保險人依本法
    規定給付之保險金，視為加害人或被保險人損害賠償金額之
    一部分，加害人或被保險人受賠償請求時，得扣除之。強制
    汽車責任保險法第30條亦有明文。
  (二)原審判決甲○○得請求1.醫療費用：9萬7,003元、2.看護費
    用：22萬2,000元、3.薪資補償：54萬4,369元、4.減少勞動
    能力補償：117萬6,995元為兩造所不爭。5.精神慰撫金：20
    萬元，均如上述，合計224萬367元（97,003＋222,000＋544
    ,369 ＋1,176,995＋200,000＝2,240,367）。依甲○○與乙
    ○○之過失責任比例為6比4，則甲○○請求金額為67萬2,11
    0元。扣除甲○○已領取強制汽車責任保險金8萬795元，甲
    ○○可請求餘額為59萬1,315元（672,110-80,795＝591,315
    ）。
  (三)綜上，甲○○本於侵權行為之法律關係，請求乙○○與翊群
    公司連帶給付甲○○59萬1,315元，及自起訴狀繕本送達翌
    日即95年6月26日起至清償日止，按年息5%計算之利息，洵
    屬正當，應予准許，逾此部分之請求，則屬無據，應予駁回
    。
十、綜上所述，甲○○本於侵權行為之法律關係，請求乙○○與
    翊群公司連帶給付甲○○59萬1,315元，及自起訴狀繕本送
    達翌日即95年6月26日起至清償日止，按年息5%計算之利息
    ，為有理由，應予准許，逾此請求，則屬無據，應予駁回。
    原審就甲○○對翊群公司上開應准許部分，為甲○○敗訴之
    判決，並駁回其假執行之聲請，尚有未洽，甲○○上訴求予
    廢棄改判，為有理由，爰由本院予以廢棄改判如主文第2項
    所示。至於甲○○其餘請求不應准許部分，原判決為甲○○
    敗訴之判決，並駁回其假執行之聲請；另上開乙○○應給付
    甲○○部分，原審為乙○○敗訴判決，均核於法並無不合，
    甲○○、乙○○分別上訴求予廢棄改判，為無理由，均應駁
    回其上訴。
十一、本件事證已臻明確，兩造其餘攻擊防禦方法及未經援用之證
    據，經審酌後核與本件判決結果不生影響，不再一一論述，
    附此敘明。
十二、據上論結，本件甲○○之上訴為一部有理由，一部無理由，
    乙○○之上訴為無理由，依民事訴訟法第450條、第449條第
    1項、第79條、第78條、第463條、第385條第1項前段，判決
    如主文。
中　　華　　民　　國　　96　　年　　9 　　月　　 4　　日
                    民事第十一庭
                        審判長法　官   鄭雅萍
　　　　　　　　　　　    　　法　官   蘇芹英
　　　　　　　　　　　    　　法　官   薛中興
正本係照原本作成。
不得上訴。
中　　華　　民　　國　　96　　年　　9 　　月　　5 　　日
　　　　　　　　　　　　　　　書記官   黃瑞芬
